【裁判字號】    98,訴,804
【裁判日期】    980330
【裁判案由】    毒品危害防制條例
【裁判全文】
臺灣臺中地方法院刑事判決               98年度訴字第804號
公  訴  人  臺灣臺中地方法院檢察署檢察官
被      告  甲○○
                    （現因另案於臺灣臺中看守所羈押中）
上列被告因違反毒品危害防制條例案件，經檢察官提起公訴（98
年度毒偵緝字第39號），被告於準備程序中就被訴事實為有罪之
陳述，經告以簡式審判之旨，並聽取意見後，本院合議庭裁定由
受命法官獨任進行簡式審判程序，判決如下：
    主    文
甲○○施用第一級毒品，累犯，處有期徒刑捌月；又施用第二級
毒品，累犯，處有期徒刑陸月。應執行有期徒刑壹年壹月。
    犯 罪 事 實
一、甲○○前因施用毒品案件，經臺灣彰化地方法院裁定令入戒
    治處所施以強制戒治，於民國92年4月13日執行完畢釋放，
    刑罰部分，並經本院分別以91年度易字第1479號、91年度訴
    字第1399號分別判處有期徒刑6月、10月確定，2罪接續執行
    ，於93年2月18日假釋付保護管束，嗣經撤銷假釋，應執行
    殘餘刑期有期徒刑5月又7日；復於93年間，因施用毒品案件
    ，經本院以93年度中簡字第1137號判處有期徒刑4月，並與
    上開殘刑接續執行，於95年12月19日縮刑期滿執行完畢。猶
    不知悔改，竟基於施用第一級毒品之犯意，於97年7月28日
    20時許，在臺中市○○路之租屋處，以將海洛因摻水置入注
    射針筒，以注射針筒注射之方式，施用第一級毒品海洛因1
    次；復於施用第一級毒品海洛因完畢後，另行基於施用第二
    級毒品之犯意，於97年7月28日20時許，在上址，以將甲基
    安非他命放入玻璃球吸食器點火燃燒生煙吸取煙氣之方式，
    施用第二級毒品甲基安非他命1次。嗣於97年7月31日10時40
    分許，經臺灣臺中地方法院檢察署觀護人通知到場，並經甲
    ○○同意採集尿液送驗，結果呈可待因、嗎啡、安非他命、
    甲基安非他命陽性反應，始查知上情。
二、案經臺灣臺中地方法院檢察署檢察官自動偵查起訴。
    理    由
一、訊據被告甲○○對於其上揭時、地，分別施用第一級毒品海
    洛因及第二級毒品甲基安非他命各1次之事實均自白不諱，
    且被告為警查獲後，經採集尿液囑託鑑定結果，亦呈可待因
    、嗎啡、安非他命、甲基安非他命類陽性反應，有尿液代號
    與姓名對照表、中山醫學大學附設醫院檢驗科藥物檢測中心
    出具之尿液檢驗報告附卷可稽。又海洛因施用入人體後水解
    還原成嗎啡，再循嗎啡之代謝方式排出體外，已據行政院衛
    生署藥物食品檢驗局（81）藥檢壹字第006431號函說明綦詳
    ；又人體施用安非他命後，主要代謝物中有未改變形態之安
    非他命，而無甲基安非他命之代謝物；而人體施用甲基安非
    他命後，主要代謝物中會呈甲基安非他命及安非他命陽性反
    應，有法務部調查局93年5月4日調科壹字第09362413980號
    函釋綦詳。顯見被告於上開時、地分別施用第一級毒品海洛
    因、第二級毒品甲基安非他命之自白，應與事實相符。
二、按毒品危害防制條例於92年7月9日修正公布，自93年1月9日
    施行，其中第20條、第23條將施用毒品之刑事處遇程序，區
    分為「初犯」及「5年內再犯」、「5年後再犯」。依其立法
    理由之說明：「初犯」，經觀察、勒戒或強制戒治後，應為
    不起訴處分或不付審理之裁定；「5年內再犯」者，因其再
    犯率甚高，原實施之觀察、勒戒及強制戒治既已無法收其實
    效，爰依法追訴或裁定交付審理。至觀察、勒戒或強制戒治
    執行完畢釋放後，「5年後再犯」者，前所實施之觀察、勒
    戒或強制戒治已足以遮斷其施用毒品之毒癮，為期自新及協
    助其斷除毒癮，仍適用「初犯」規定，始應先經觀察、勒戒
    、強制戒治之程序。從而依該次修正後之規定，僅限於「初
    犯」及「5年後再犯」2種情形，應先經觀察、勒戒或強制戒
    治之程序，此乃該條例第10條之例外規定。倘被告於5年內
    已再犯施用毒品，經依法追訴處罰，縱其第3次（或第3次以
    上）再度施用毒品之時間，在初犯經觀察、勒戒或強制戒治
    執行完畢釋放5年以後，因與單純之「5年後再犯」之情形有
    別，不合於「5年後再犯」之例外規定；且因已於「5年內再
    犯」，顯見其再犯率甚高，原實施觀察、勒戒或強制戒治，
    已無法收其實效，即應回歸原則性規定，由檢察官逕行起訴
    ，依該條例第10條處罰，最高法院95年度臺非字第134號裁
    判可資參照。被告前因施用毒品案件，經臺灣彰化地方法院
    裁定令入戒治處所施以強制戒治，於92年4月13日執行完畢
    釋放，刑罰部分，並經本院分別以91年度易字第1479號、91
    年度訴字第1399號，分別判處有期徒刑6月、10月確定，上
    開2罪接續執行，於93年2月18日假釋付保護管束，嗣經撤銷
    假釋，經執行殘餘刑期有期徒刑5月又7日；復於93年間，因
    施用第二級毒品案件，經本院以93年度中簡字第1137號判處
    有期徒刑4月確定，於95年12月19日縮刑期滿執行完畢等情
    ，有臺灣高等法院被告前案紀錄表及臺灣臺中地方法院檢察
    署刑案資料查註紀錄表各1份存卷可佐，則被告於本案犯罪
    事實欄所載時、地再犯施用第一、二級毒品之罪，雖距92年
    4月13日強制戒治執行完畢釋放之時間，已在5年以後，惟其
    自92年4月13日起之5年內已因犯施用毒品案件經依法訴追處
    罰，揆諸上開最高法院判決意旨，本案仍應予以依法論科，
    合先敘明。綜上，本件事證明確，被告施用第一級毒品海洛
    因、第二級毒品甲基安非他命之犯行，均洵堪認定，應依法
    論科。
三、按海洛因、甲基安非他命分別為毒品危害防制條例第2條第2
    項第1款、第2款所定之第一級毒品及第二級毒品，核被告甲
    ○○所為，係犯同條例第10條第1項之施用第一級毒品罪，
    及同條例第10條第2項之施用第二級毒品罪。其因施用而持
    有毒品海洛因、甲基安非他命之低度行為，為施用之高度行
    為所吸收，不另論罪。被告前因施用毒品案件，經本院分別
    以91年度易字第1479號、91年度訴字第1399號分別判處有期
    徒刑6月、10月確定，上開2罪接續執行，於93年2月18日假
    釋付保護管束，嗣經撤銷假釋，經執行殘餘刑期有期徒刑5
    月又7日；復於93年間，因施用毒品案件，經本院以93年度
    中簡字第1137號判處有期徒刑4月確定，並與上開殘刑接續
    執行，於95年12月19日縮刑期滿執行完畢之事實，有臺灣高
    等法院被告前案紀錄表及臺灣臺中地方法院檢察署刑案資料
    查註紀錄表各1份在卷可參，其受有期徒刑之執行完畢後，5
    年以內再故意犯本案有期徒刑以上之2罪，為累犯，均應依
    刑法第47條第1項之規定，分別加重其刑。爰審酌被告施用
    毒品，經觀察、勒戒及強制戒治及法院論罪科刑後，仍不知
    戒惕，復一再施用，無視於毒品對於自身健康之戕害及國家
    對於杜絕毒品犯罪之禁令，不知戒除惡習，惡性非輕，然念
    及坦承犯行，態度良好，其施用毒品並無危害他人等一切情
    狀，分別量處如主文所示之刑，並依刑法第51條第5款之規
    定，定其應執行之刑，以資懲儆。
四、據上論斷，應依刑事訴訟法第273條之1第1項、第299條第1
    項前段、毒品危害防制條例第10條第1項、第2項，刑法第11
    條前段、第47條第1項、第51條第5款，判決如主文。
本案經檢察官乙○○到庭執行職務。
中    華    民    國    98  年      3    月    30     日
                 刑事第三庭        法  官  李慧瑜
以上正本證明與原本無異。
如不服本判決，應於收受送達後10日內向本院提出上訴書狀（應
敘述具體理由並附繕本）。
上訴書如未敘述理由，應於上訴期間屆滿後20日內補提理由書於
本院。
中    華    民    國    98  年      3    月    30     日
                                   書記官  陳青瑜
附錄本判決論罪科刑法條
毒品危害防制條例第10條：
施用第一級毒品者，處6月以上5年以下有期徒刑。
施用第二級毒品者，處3年以下有期徒刑。


司法院資訊處製作；財團法人民間司法改革基金會備份。
